臺灣嘉義地方法院民事裁定
    109年度消債清字第21號 
聲  請  人  黃鼎南  

代  理  人  陳振榮律師（法律扶助律師）  
債  權  人  國泰世華商業銀行股份有限公司

法定代理人  郭明鑑  
代  理  人  王行正  
債  權  人  玉山商業銀行股份有限公司


法定代理人  黃男州  
代  理  人  賴曉秋  
債  權  人  中國信託商業銀行股份有限公司


法定代理人  利明献  


上列當事人聲請消費者債務清理事件，本院裁定如下：
    主  文
聲請人黃鼎南自中華民國一一０年一月十九日下午四時起開始
清算程序。
命司法事務官進行清算程序。   
    理  由
一、按更生方案經法院裁定認可確定後，債務人未依更生條件履
    行者，債權人得以之為執行名義，聲請對債務人及更生之保
    證人、提供擔保之人或其他共同負擔債務之人為強制執行；
    債權人聲請對債務人為強制執行時，法院得依債務人之聲請
    裁定開始清算程序。消費者債務清理條例（下稱消債條例）
    第74條第1項前段、第2項分別定有明文。又法院開始清算程
    序之裁定，應載明其年、月、日、時，並即時發生效力。法
    院開始清算程序後，得命司法事務官進行清算程序，必要時
    得選任律師、會計師或其他適當之自然人或法人一人為監督
    人或管理人。復為同條例第83條第1項、第16條第1項所明定
    。
二、本件聲請人主張早年父母罹有重大疾病，開銷較大，因借貸
    積欠債務而聲請更生，經本院97年度消債更字第117號裁定
    開始更生程序，聲請人提出每期清償金額新臺幣（下同）2,
    000元之更生方案，經本院以97年度執消債更字第42號裁定
    認可確定，惟聲請人因失業而毀諾，嗣遭債權人國泰世華商
    業銀行股份有限公司（下稱國泰世華銀行）聲請強制執行，
    爰聲請裁定准予清算等語。
三、經查：
  ㈠本件聲請人前依消債條例聲請更生，經本院以97年度消債更
    字第117號裁定自民國97年11月19日12時起開始更生程序，
    並命司法事務官進行更生程序；嗣經本院司法事務官以97年
    度執消債更字第42號裁定認可聲請人所提每1個月為1期，共
    8年96期，每期還款2,000元之更生方案並確定在案等情，業
    據本院依職權調取上開卷宗核閱無訛。而聲請人之上開更生
    方案經本院裁定認可確定後因未依更生條件履行，故遭債權
    人國泰世華銀行向本院聲請強制執行乙節，亦據本院調取本
    院99年度司執字第23248號、101年度司執字第14560號、105
    年度司執字第18480號債務執行事件強制執行卷宗核閱無訛
    ，揆諸前揭規定，依消債條例第74條第2項規定，本件聲請
    人自得再為本件清算之聲請。又本件聲請人係於更生方案毀
    諾後再向本院聲請清算，是以本件聲請所應審究者即為其毀
    諾之原因是否符合「不可歸責於己之事由致履行有困難」及
    其現況是否有「不能清償債務或有不能清償之虞」之要件。
  ㈡按債務人可處分所得扣除自己及依法應受其扶養者所必要生
    活費用之餘額，連續3個月低於更生方案應清償之金額者，
    推定有因不可歸責於己致履行有困難之事由，消債條例第75
    條第2項規定甚明。本件聲請人主張其於更生方案經認可後
    因失業而毀諾，並提出勞工保險被保險人投保資料表（見本
    院卷第23至24頁）。查依債權人國泰世華銀行陳報聲請人係
    於99年6月14日判定毀諾，而聲請人提出更生方案時，其可
    處分所得已不足給付自己及依法應受其扶養者所必要生活費
    用，且觀諸聲請人之勞工保險被保險人投保資料表，其投保
    大部分均在職業工會，僅102年6月13日、103年5月14日曾分
    別投保博明文教企業有限公司、國立中正大學，惟均僅短暫
    2個月即退保，足見聲請人工作不穩定；又債權人國泰世華
    銀行於聲請人毀諾後，分別於99年、101年、103年、105年
    對聲請人聲請強制執行，惟聲請人均無工作所得及存款可供
    執行，致均未受償，故聲請人上開主張應堪可採。是依上開
    規定，應推定聲請人有不可歸責於己之事由致履行更生方案
    有困難之事由存在，而合於清算聲請之要件。
  ㈢聲請人現做塑膠射出工件加工之家庭代工，每月所得約2,000
    元，業者以現金方式支付，另領有殘障補助5,065元，並提
    出存摺內頁為證（見本院卷第65頁），應予堪認。又聲請人
    主張其每月必要生活支出以衛生福利部公告109年度臺灣省
    最低生活費12,388元之1.2倍即14,866元為計算，其收入雖
    不夠生活開銷，惟由配偶幫忙分擔相關費用云云，依消債條
    例第64條之2第1項規定，應予准許。承上，本件聲請人每月
    收入7,065元（計算式：2,000元＋5,065元），已不足支付每
    月生活必要支出14,866元，實無法支應更生方案每期應清償
    之金額。從而，聲請人所為本件聲請，核符消債條例第3條
    所定之要件。  
四、綜上所述，聲請人前經本院認可更生方案確定而未依更生條
    件履行後，經債權人聲請對其財產為強制執行，惟聲請人因
    不可歸責於己之事由，致履行更生方案有困難，且依其收入
    、財產及必要生活支出等情形，確已達不能清償債務之情形
    ，則聲請人依消債條例第74條第2項、第75條第5項規定，聲
    請本院裁定開始清算程序，應屬有據，並依前揭法律規定，
    命司法事務官進行本件清算程序，爰裁定如主文所示。
中　　華　　民　　國　　110 　年　　1 　　月　　19　　日
                  民事第二庭法　官　陳威憲
以上正本係照原本作成。　　　　　　　
本裁定不得抗告。
中　　華　　民　　國　　110 　年　　1 　　月　　19　　日
                            書記官  陳雲平